臺灣彰化地方法院刑事判決　　　　　　　100年度訴字第894號
公　訴　人　臺灣彰化地方法院檢察署檢察官
被　　　告　陳漢鴻
上列被告因違反毒品危害防制條例等案件，經檢察官提起公訴（
100年度毒偵字第1024號），本院判決如下：
    主  文
陳漢鴻施用第二級毒品，累犯，處有期徒刑陸月，如易科罰金，
以新臺幣壹仟元折算壹日；扣案之第二級毒品甲基安非他命肆包
（驗餘淨重共計捌點壹壹捌玖公克）均沒收銷燬之，另酒精燈壹
座及玻璃球吸食器壹組均沒收之。又持有第一級毒品，累犯，處
有期徒刑肆月，如易科罰金，以新臺幣壹仟元折算壹日；扣案之
第一級毒品海洛因壹包（驗餘淨重零點伍陸玖肆公克）沒收銷燬
之。應執行有期徒刑捌月，如易科罰金，以新臺幣壹仟元折算壹
日；扣案之第一級毒品海洛因壹包（驗餘淨重零點伍陸玖肆公克
）及第二級毒品甲基安非他命肆包（驗餘淨重共計捌點壹壹捌玖
公克）均沒收銷燬之，另酒精燈壹座及玻璃球吸食器壹組均沒收
之。
    事  實
一、陳漢鴻前因施用毒品案件，經送觀察、勒戒後，認無繼續施
    用毒品之傾向，於民國89年1月20日執行完畢釋放，並由臺
    灣彰化地方法院檢察署檢察官以89年度毒偵緝字第49、50號
    為不起訴處分確定。另因（一）竊盜案件，經臺灣南投地方
    法院以93年度埔刑簡字第269號判決判處有期徒刑6月確定；
    （二）施用第二級毒品案件，經臺灣南投地方法院於以93年
    度易字第474號判決判處有期徒刑10月確定；（三）竊盜案
    件，經臺灣臺中地方法院以93年度易字第2651號判決判處有
    期徒刑5月確定；（四）竊盜案件，經本院以94年度易字第
    526號判決判處有期徒刑2年6月確定，嗣上開（一）、（二
    ）、（三）三罪，經臺灣臺中地方法院以94年度聲字第3682
    號裁定定其應執行之刑為有期徒刑1年7月確定，與前揭（四
    ）之罪刑，接續執行，於97年6月11日假釋付保護管束，並
    於98年6月10日假釋期滿未經撤銷，視為已執行完畢。詎仍
    不知悔改，明知甲基安非他命為毒品危害防制條例第2條第2
    項第2款之第二級毒品，不得非法持有及施用，竟基於施用
    甲基安非他命之犯意，於99年12月21日21時許，在彰化縣溪
    湖鎮○○里○○路田寮巷61號住處，以將甲基安非他命置於
    玻璃球吸食器內燒烤吸食煙霧之方式，施用甲基安非他命1
    次；復明知海洛因為毒品危害防制條例第2條第2項第1款之
    第一級毒品，不得非法持有，竟仍於99年12月21日22時許，
    在彰化市春天KTV旁的網咖內，向真實姓名年籍不詳綽號「
    阿牛」之成年男子，以新臺幣（下同）3,000元之代價購入
    海洛因1包（驗餘淨重0.5694公克）而持有之。嗣其於99年
    12月22日凌晨2時50分許，在臺中市○○區○○路86號前，
    為警盤查，並經其同意而搜索其身體、車號8553-KZ號自小
    客車，因而查獲上情，並扣得海洛因1包（驗餘淨重0.5694
    公克）、甲基安非他命4包（驗餘淨重共計8.1189公克）及
    其所有供施用甲基安非他命所用之酒精燈1座及玻璃球吸食
    器1組。
二、案經臺中市警察局移送臺灣臺中地方法院檢察署呈請臺灣高
    等法院檢察署令轉臺灣彰化地方法院檢察署檢察官偵查起訴
    。
    理  由
一、本案下揭引用之供述證據及非供述證據，均經本院依法踐行
    調查證據程序，而公訴人、被告均同意各該證據均具有證據
    能力，且亦查無依法應排除其證據能力之情形，本院認該些
    證據作為證據應為適當，是後述所引用證據之證據能力均無
    疑義，合先敘明。
二、訊據被告陳漢鴻對於上開犯行均坦承不諱，且其施用第二級
    毒品部分經警於99年12月22日7時0分許依法採集其尿液送驗
    ，結果呈甲基安非他命陽性反應乙節，有尿液代號與真實姓
    名對照表及中山大學附設醫院尿液檢驗報告各1紙附卷可按
    ，且有甲基安非他命4包（驗餘淨重共計8.1189公克）、酒
    精燈1座、玻璃球吸食器1組扣案可資佐證；另其持有第一級
    毒品部分，亦有海洛因1包（驗餘淨重0.5694公克）扣案可
    資佐證，復有行政院衛生署草屯療養院草療鑑字第10002002
    35號鑑定書影本1份、現場照片4張在卷可稽，足徵被告之自
    白均與事實相符。按修正毒品危害防制條例就施用毒品者，
    僅於「初犯」及「5年後再犯」二種情形，有其追訴條件之
    限制，即須於初犯經觀察、勒戒或強制戒治釋放後，5年內
    均無施用毒品之行為，始能認其前所實施之觀察、勒戒或強
    制戒治已足遮斷毒癮，而得於5年後再犯時，再予適用初犯
    之規定，重行觀察、勒戒等程式；倘5年內已經再犯，被依
    法追訴處罰，縱其第3次（或第3次以上）施用毒品之時間在
    初犯釋放5年以後，即與「5年後再犯」之情形有別，且因已
    於「5年內再犯」，顯見其再犯率甚高，原實施觀察、勒戒
    或強制戒治，已無法收其實效，而無5年戒斷期之存在，自
    無再經觀察、勒戒及強制戒治之必要，應由檢察官逕行起訴
    ，最高法院95年度臺非字第59號判決、95年度臺非字第65號
    判決及95年度第7次刑事庭會議決定足供參照。查本件被告
    前曾因施用毒品案件，經送觀察、勒戒後，認無繼續施用毒
    品之傾向，於89年1月20日執行完畢釋放，並由臺灣彰化地
    方法院檢察署檢察官以89年度毒偵緝字第49、50號為不起訴
    處分確定；再於5年內之93年間，因施用第二級毒品案件，
    經臺灣南投地方法院於以93年度易字第474號判決判處有期
    徒刑10月確定等情，有臺灣高等法院被告前案紀錄表1份在
    卷可參。是以依照上開說明，本件被告施用毒品之犯行已非
    初犯或5年後再犯，且經檢察官提起公訴，本院自應依法論
    科。綜上，本件事證明確，被告上開犯行，均堪以認定。
三、核被告陳漢鴻所為，係犯毒品危害防制條例第10條第2項之
    施用第二級毒品罪及同條例第11條第1項之持有第一級毒品
    罪。公訴人原起訴意旨雖認被告持有第一級毒品部分係犯毒
    品危害防制條例第10條第1項之施用第一級毒品罪，然於本
    院行審理程序時，到庭實行公訴之檢察官業已言詞聲明變更
    起訴法條為毒品危害防制條例第11條第1項之持有第一級毒
    品罪，本院自無庸變更起訴法條，併此敘明。又其持有第二
    級毒品甲基安非他命並進而施用，其持有之低度行為應為施
    用之高度行為所吸收，不另論罪。被告上開犯行，犯意各別
    ，行為互殊，應予分論併罰。另被告有如事實欄所載之前科
    ，並已執行完畢乙節，有臺灣高等法院被告前案紀錄表1份
    附卷可憑，則其受上開有期徒刑執行完畢後，5年以內故意
    再犯本案2有期徒刑以上之罪，均為累犯，均應依法加重其
    刑。爰以行為人之責任為基礎，審酌被告前曾因施用毒品經
    送觀察勒戒執行完畢，猶不思戒絕毒癮、革除惡習，顯未能
    深切悔改並記取教訓，惟念及其施用毒品之犯行，在本質上
    乃屬自我戕害身心健康之行為，持有第一級毒品之目的亦在
    供自己施用，且其並未因此而有侵害他人權益之情形，以及
    犯後坦承犯行，態度尚佳等一切情狀，分別量處如主文所示
    之刑，併均諭知易科罰金之折算標準及定其應執行之刑，以
    資懲戒。
四、扣案之海洛因1包（驗餘淨重0.5694公克）、甲基安非他命4
    包（驗餘淨重共計8.1189公克），分別屬毒品危害防制條例
    第2條第2項第1款之第一級毒品及同條項第2款之第二級毒品
    ，均應依同條例第18條第1項前段之規定，沒收銷燬之；另
    扣案之酒精燈1座及玻璃球吸食器1組均係被告所有，供其施
    用第二級毒品所用之物，亦據被告供承在卷，均應依刑法第
    38條第1項第2款規定沒收。至扣案之電子磅秤1臺，經被告
    否認為供施用毒品所用之物，此外復無證據證明該電子磅秤
    與本件犯行有關，爰不予宣告沒收，附此敘明。
據上論斷，應依刑事訴訟法第299條第1項前段，毒品危害防制條
例第10條第2項、第11條第1項、第18條第1項前段，刑法第11條
、第47條第1項、第41條第1項前段、第38條第1項第2款、第51條
第5款，判決如主文。
本案經檢察官施教文到庭執行職務。
中    華    民    國   100    年    10    月    11    日
  臺灣彰化地方法院刑事第九庭    審判長法  官  蕭文學
                                      法  官  鮑慧忠
                                      法  官  紀佳良
以上正本證明與原本無異。
如不服本判決應於收受判決後10日內向本院提出上訴書狀，並應
敘述具體理由；其未敘述上訴理由者，應於上訴期間屆滿後20日
內向本院補提理由書（均須按他造當事人之人數附繕本）「切勿
逕送上級法院」。
中    華    民    國   100    年    10    月    11    日
                                      書記官  林佑儒
附錄論罪科刑法條：
毒品危害防制條例第10條：
施用第一級毒品者，處6月以上5年以下有期徒刑。
施用第二級毒品者，處3年以下有期徒刑。
毒品危害防制條例第11條
持有第一級毒品者，處 3 年以下有期徒刑、拘役或新臺幣 5 萬
元以下罰金。